【裁判字號】    99,訴,1314
【裁判日期】    991231
【裁判案由】    違反毒品危害防制條例
【裁判全文】
臺灣彰化地方法院刑事判決              99年度訴字第1314號
公  訴  人  臺灣彰化地方法院檢察署檢察官
被      告  謝明聖
上列被告因違反毒品危害防制條例案件，經檢察官提起公訴（99
年度毒偵字第1607號），於本院準備程序中，被告就被訴事實為
有罪之陳述，經合議庭裁定改行簡式審判程序，本院判決如下：
    主  文
謝明聖施用第一級毒品，累犯，處有期徒刑捌月。扣案之海洛因
壹包（驗餘淨重零點零陸壹壹公克)沒收銷燬。
    犯罪事實
一、謝明聖前於民國89年間因施用毒品案件，經裁定送入觀察勒
    戒處所觀察勒戒後，經評定認有繼續施用毒品傾向後，再經
    裁定送入戒治處所施以強制戒治，於90年12月23日執行完畢
    出監，並經臺灣彰化地方法院檢察署檢察官以91年度戒毒偵
    字第68、69號為不起訴處分確定。復於92年間因施用毒品案
    件，臺灣高等法院臺中分院以92年度上訴字第1195號判決判
    處有期徒刑8月確定，於93年9月8日縮刑期滿執行完畢。再
    於94年間因施用毒品等案件，分別經臺灣高等法院臺中分院
    及本院以94年度上訴字第1164號、94年度易字第530號判決
    各判處有期徒刑10月、4月確定，兩案經定應執行刑有期徒
    刑1 年確定；復於95年間因施用毒品等案件，經本院以95年
    度訴字第54號判決判處有期徒刑1年、5月，應執行有期徒刑
    1 年4月確定，嗣經減刑為有期徒刑6月、2月15日，應執行
    刑為有期徒刑8月，與前開案件接續執行後，於96年7月16日
    因縮短刑期執行完畢出監。又於97年間因施用毒品案件，分
    別經臺灣高等法院臺中分院及本院以97年度上訴字第2085號
    、97年訴字第3338號判決各判處有期徒刑8月、8月確定，兩
    案經定應執行有期徒刑1年2月，於98年12月28日因縮短刑期
    執行完畢。詎其仍不知悔改，復於99年8月25日中午12時許
    ，在彰化縣永靖鄉○○○道路旁（起訴書誤載為彰化縣埔心
    鄉○○路附近農田旁），以將海洛因摻入香煙點燃後吸食之
    方式，施用第一級毒品海洛因1次（煙蒂已丟棄而滅失）。
    嗣於翌（26）日上午10時30分許，在彰化縣永靖鄉○○村○
    ○路291巷口，因其形跡可疑為警盤查時，於有偵查犯罪職
    權之彰化縣警察局員林同安派出所警員發覺前，主動從褲子
    右邊口袋拿出第一級海洛因1包（毛重0.23公克，淨重0.061
    6，驗餘淨重0.0611公克）交給警方查扣及承認有施用毒品
    海洛因之犯行，並同意採尿送驗呈嗎啡陽性反應，不逃避裁
    判而自首，因而查獲。
二、案經彰化縣警察局員林分局報請臺灣彰化地方法院檢察署檢
    察官偵查起訴。
    理  由
一、按除被告所犯為死刑、無期徒刑、最輕本刑為3 年以上有期
    徒刑之罪或高等法院管轄第1 審案件者外，於前條第1 項程
    序進行中，被告先就被訴事實為有罪之陳述時，審判長得告
    知被告簡式審判程序之旨，並聽取當事人、代理人、辯護人
    及輔佐人之意見後，裁定進行簡式審判程序；除簡式審判程
    序及簡易程序案件外，第1審應行合議審判，刑事訴訟法第
    273條之1第1項、第284條之1分別定有明文。本案被告所涉
    係死刑、無期徒刑、最輕本刑為3年以上有期徒刑之罪或高
    等法院管轄第1審案件以外之罪，並於本院行準備程序時就
    被訴事實為有罪之陳述，本院合議庭依前揭規定，經評議結
    果，裁定改由受命法官獨任行簡式審判程序。又簡式審判程
    序之證據調查，依刑事訴訟法第273條之2規定，不受同法第
    159條第1項審判外陳述排除之限制，再被告對於卷內之各項
    證據，亦不爭執證據能力，故卷內所列之各項證據，自得作
    為證據，合先敘明。
二、查上開犯罪事實，業據被告謝明聖於警詢、偵查中及本院審
    理時坦承不諱，且其為警採集之尿液送驗，結果確呈嗎啡、
    可待因陽性反應乙節，有彰化縣警察局員林分局委託檢驗尿
    液代號與真實姓名對照認證單及詮昕科技股份有限公司濫用
    藥物尿液檢驗報告各1紙在卷可稽。又扣案之白色粉末1包（
    毛重0.23公克），經送行政院衛生署草屯療養院鑑定結果，
    確含第一級毒品海洛因成分（淨重0.0616公克，驗餘淨重0.
    0611公克）無訛，此有該院99年9月23日草療鑑字第0990900
    109號鑑定書1紙在卷足憑，此外，復有搜索同意書、搜索扣
    押筆錄、扣押物品目錄表及毒品初步檢查報告單各1份在卷
    可資佐證。足徵被告之自白確與事實相符，堪以採信。本案
    事證明確，被告上開犯行洵堪認定。
三、按施用第一、二級毒品為犯罪行為，毒品危害防制條例第10
    條定有處罰明文。故施用第一、二級毒品者，依前揭規定本
    應科以刑罰，惟基於刑事政策，對合於一定條件之施用者，
    則依同條例第20條、第23條之規定，施以觀察、勒戒及強制
    戒治之保安處分。又毒品危害防制條例於92年7月9日修正公
    布，自93年1月9日施行，其中第20條、第23條將施用毒品之
    刑事處遇程序，區分為「初犯」及「5年內再犯」、「5年後
    再犯」。依其立法理由之說明：「初犯」，經觀察、勒戒或
    強制戒治後，應為不起訴處分或不付審理之裁定；經觀察、
    勒戒或強制戒治執行完畢釋放後，「5年內再犯」者，因其
    再犯率甚高，原實施之觀察、勒戒及強制戒治既已無法收其
    實效，爰依法追訴或裁定交付審理。至於經觀察、勒戒或強
    制戒治執行完畢釋放後，「5年後再犯」者，前所實施之觀
    察、勒戒或強制戒治已足以遮斷其施用毒品之毒癮，為期自
    新及協助其斷除毒癮，仍適用「初犯」規定，先經觀察、勒
    戒或強制戒治之程序。從而依修正後之規定，僅限於「初犯
    」及「5年後再犯」二種情形，始應先經觀察、勒戒或強制
    戒治程序。倘被告於5年內已再犯，經依法追訴處罰，縱其
    第3次（或第3次以上）再度施用毒品之時間，在初犯經觀察
    、勒戒或強制戒治執行完畢釋放5年以後，已不合於「5年後
    再犯」之規定，且因已於「5年內再犯」，顯見其再犯率甚
    高，原實施觀察、勒戒或強制戒治，已無法收其實效，即應
    依該條例第10條處罰。至於第3次（或第3次以上）施用毒品
    之時間，是否宜有期間限制？以多久為適宜？則分屬刑事政
    策、專門醫學之範圍，非審判機關所能決定，有待循立法途
    徑解決（最高法院97年度第5次刑事庭會議決議及97年度臺
    非字第348、390、405、406、423號判決意旨參照）。本案
    被告有如犯罪事實欄所述於觀察、勒戒及強制戒治執行完畢
    之事實，此有臺灣高等法院被告前案紀錄表及在監在押全國
    紀錄表各1份在卷可考。雖本件被告施用毒品行為之時間距
    其於90年12月23日強制戒治執行完畢經釋放後已逾5年，惟
    其既已經強制戒治，且於強制戒治執行完畢後5年內之92、
    94 、95年間再犯施用毒品罪，依前述說明，即與毒品危害
    防制條例第20條所定「5年後再犯」之情形不相符合，自應
    由本院依法審理判決。綜上所述，本件事證明確，被告於強
    制戒治執行完畢後，5年內再施用海洛因之犯行，自應受訴
    科罰。
四、核被告謝明聖所為，係犯毒品危害防制條例第10條第1項之
    施用第一級毒品罪。被告持有第一級毒品進而施用，其持有
    第一級毒品之低度行為，應為其施用第一級毒品之高度行為
    吸收，不另論罪。又被告有如犯罪事實欄所載之前科紀錄，
    有臺灣高等法院被告前案紀錄表及在監在押全國紀錄表各1
    份在卷可憑，其於有期徒刑執行完畢後，5年內故意再犯本
    件有期徒刑以上之罪，構成累犯，應依刑法第47條第1項之
    規定加重其刑。再被告於翌99年8月26日上午10時30分許，
    因其形跡可疑為警盤查時，於有偵查犯罪職權之彰化縣警察
    局員林同安派出所警員發覺前，主動從褲子右邊口袋拿出上
    開海洛因1包交給警方查扣，並主動承認有施用毒品海洛因
    之犯行及同意採尿送驗等情，業據被告於警詢時供述明確，
    並有搜索扣押筆錄及扣押物品目錄表1份、搜索同意書及委
    託檢驗尿液代號與真實姓名對照表各1紙在卷可稽，堪認被
    告係對於未發覺之罪自首而受裁判，其所犯上開之罪應依刑
    法第62條前段規定減輕其刑，且依法先加後減。爰審酌被告
    前有多次毒品前科，素行非佳，其曾因施用毒品經強制戒治
    後，猶未能深切體認毒品危害己身之鉅，及早謀求脫離毒害
    之道，反而伺機再犯，未見有何收斂、警惕之意，無視於毒
    品對於自身健康之戕害及國家對於杜絕毒品犯罪之禁令，行
    為殊不足取，惟念其施用毒品固戕害個人健康至深，然就他
    人權益之侵害仍屬有限，且其犯後坦承犯行，態度良好，暨
    考量其犯罪之動機、目的、手段、智識程度及其現因車禍受
    傷而身體狀況欠佳之生活狀況等一切情狀，量處如主文所示
    之刑。扣案之海洛因1包（毛重0.23公克，淨重0.0616，驗
    餘淨重0.0611公克），為查獲之第一級毒品，應依毒品危害
    防治條例第18條第1項前段宣告沒收銷毀。至未扣案之煙蒂1
    只，雖均屬本件供被告施用上開毒品所用之工具，惟業經被
    告丟棄而滅失，此據被告供明在卷，無從併予宣告沒收，併
    予敘明。
據上論斷，依刑事訴訟法第273條之1第1項、第299條第1項前段
，毒品危害防制條例第10條第1項、第18條第1項前段，刑法第11
條前段、第47條第1項、第62條前段，判決如主文。
本案經檢察官劉欣雅到庭執行職務。
中    華    民    國    99    年    12    月    31    日
                  刑事第六庭        法    官  黃玉琪
以上正本證明與原本無異。
如不服本判決應於收受判決後10日內向本院提出上訴書狀，並應
敘述具體理由；其未敘述上訴理由者，應於上訴期間屆滿後20日
內向本院補提理由書（均須按他造當事人之人數附繕本）「切勿
逕送上級法院」。
中    華    民    國    99    年    12    月    31    日
                                    書 記 官  黃得翔
附錄本案論罪科刑法條全文：
毒品危害防制條例第10條
施用第一級毒品者，處 6 月以上 5 年以下有期徒刑。
施用第二級毒品者，處 3 年以下有期徒刑。

司法院資訊處製作；財團法人民間司法改革基金會備份。
